臺灣臺北地方法院民事簡易判決
110年度北簡字第13353號
原      告  良京實業股份有限公司

法定代理人  平川秀一郎

訴訟代理人  林家宇
            王維新
被      告  官傳堡
上列當事人間請求返還借款事件，經臺灣嘉義地方法院移送前來
，本院於民國110年10月27日言詞辯論終結，判決如下：
　　主　　　文
被告應給付原告新臺幣貳拾貳萬伍仟壹佰肆拾玖元。
原告其餘之訴駁回。
訴訟費用新臺幣參仟伍佰參拾元，由被告負擔其中新臺幣貳仟肆
佰參拾陸元，餘由原告負擔。
本判決得假執行。被告如以新臺幣貳拾貳萬伍仟壹佰肆拾玖元為
原告預供擔保後，得免為假執行。
　　事實及理由
壹、程序部分
一、本件原債權人臺東區中小企業銀行與被告合意以本院為管轄
    法院，有原告提出臺東區中小企業銀行授信約定書第22條、
    小額循環信用貸款契約第19條在卷可稽，依民事訴訟法第24
    條規定，本院有管轄權，合先敘明。
二、被告經合法通知，未於言詞辯論期日到場，核無民事訴訟法
    第386條所列各款情事，爰依原告之聲請，准由其一造辯論
    而為判決。
三、本件原告起訴時，訴之聲明請求被告應給付原告新臺幣（下
    同）327,867元，及其中266,182元自民國96年3月16日起至
    清償日止，按年息12.25%計算之利息，並自96年4月17日起
    至清償日止，其逾期在6個月以內者，依約定利率10%，逾期
    超過6個月部分，則依約定利率20%加計違約金；其中61,685
    元自96年3月16日起至104年8月31日止，按年息20%計算之利
    息，並自104年9月1日起至清償日止，按年息15%計算之利息
    。嗣於110年10月19日以書狀變更聲明為被告應給付原告231
    ,037元，核屬減縮應受判決事項之聲明，與民事訴訟法第25
    5條第1項但書第3款規定相符。
貳、實體部分：
一、原告起訴主張略以：
　㈠被告前向臺東區中小企業銀行借款320,000元，約定自93年9
    月9日起，共分60期（月）平均攤還本息，利率按年息12.25
    %計算，未按期攤還本息時，其逾期在6個月以內者，按上開
    利率10%，逾期超過6個月部分，按上開利率20%加計違約金
    。如有任何一期未如期清償時，自視為全部到期。詎被告自
    未履行繳款義務，共欠266,182元及約定之利息及違約金未
    清償。
　㈡被告前向臺東區中小企業銀行申請小額循環信用貸款，借款
    額度最高以500,000元為限，於被告所開設帳戶內循環使用
    ，借款動用期限以實際動用日起計算，利息按年息18.25%計
    算，延滯期間利息按年息20%計算。詎被告未依約繳款，尚
    欠本金61,685元與約定之利息與違約金未清償。
　㈢臺東區中小企業銀行於96年8月27日將上開對被告之債權讓與
    原告並登報公告。被告雖稱已聲請更生並清償完畢，惟被告
    未將原告列入債權人清冊，原告未申報債權非可歸責於原告
    ，被告仍應依更生條件給付原告，爰依消費借貸契約與債權
    讓與之法律關係請求等語，並聲明：被告應給付原告231,03
    7元。
二、被告則以：被告於98年間經臺灣嘉義地方法院（下稱嘉義地
    院）民事庭以98年消債更字第127號裁定自98年10月28日中
    午12時起開始更生程序，嗣經嘉義地院以98年度司執消債更
    字第90號民事裁定認可更生方案，且已全部履行完畢。本件
    原告所主張之債權為更生債權，非依更生程序不得行使權利
    ，惟原告已履行完畢，依消費者債務清理條例第73條第1項
    規定，未申報債權視為消滅，被告毋庸再為給付等語，資為
    抗辯，並聲明：原告之訴駁回。
三、本院之判斷：
　㈠原告主張之事實，業據提出與其所述相符之臺東區中小企業
    銀行授信約定書、COCO現金卡申請書與約定書、債權讓與證
    明書、民眾日報等件影本為證，且為被告所不爭執，自堪信
    原告主張為真實。
　㈡原告主張被告未將其列載於更生債權人，亦未申報原告債權
    ，致原告未能於更生程序合法期間申報債權，屬不可歸責原
    告事由，被告仍應負清償責任乙情，則為被告否認，並以前
    揭情詞置辯。經查：
  ⒈按債務人聲請更生時，應提出財產及收入狀況說明書及其債
    權人、債務人清冊。債務人依更生條件全部履行完畢者，除
    本條例別有規定外，已申報之債權未受清償部分及未申報之
    債權，均視為消滅。但其未申報係因不可歸責於債權人之事
    由者，債務人仍應依更生條件負履行之責。消費者債務清理
    條例第43條第1項、第73條第1項定有明文。次按前項未經債
    權人同意減免之債務，於更生方案所定清償期間屆滿後，債
    務人仍應負清償責任。同條例第55條第2項定有明文。又本
    條例第55條第2項規定，於債務人依本條例第73條第1項但書
    應履行之債務，準用之。消費者債務清理條例施行細則第30
    條之1亦有明文。依上開規定可知，債權人於更生程序未申
    報債權，係因不可歸責於己之事由者，依消費者債務清理條
    例第73條第1項但書規定，債務人仍應依更生條件負履行之
    責，債權人之債權於更生條件範圍內，為不免責債權，逾此
    範圍則已免責而不得向債務人請求，另依消費者債務清理條
    例施行細則第30條之1之規定，債權人應於更生方案所定清
    償期間屆滿後，始得向債務人請求履行，且該債權因已屆清
    償期，債務人不得再要求分期清償，而應依更生條件清償之
    成數一次清償，以兼顧債務人及不可歸責債權人並其他債權
    人之利益，故如債權人於更生方案所定清償期間內向債務人
    起訴請求，如符合將來給付之訴之要件，法院應判決債務人
    於更生方案所定清償期間屆滿後依更生條件給付，其餘之訴
    駁回（99年第5期民事業務研究會第37號研究意見、100年第
    6期民事業務研究會第10號研究意見參照）。
  ⒉依原告所提帳務明細，本件利息起算日為96年3月16日，而至
    98年7月31日被告聲請更生時，僅相距約2年4月，經過時間
    非長，衡情，被告於聲請更生時應知悉有該債權存在，卻疏
    未於聲請更生時陳報原債權人臺東區中小企業銀行之債權，
    亦未自行通知原告，僅依財團法人金融聯合徵信中心資料陳
    報陳債人，使嘉義地院未對原告通知命限期申報債權事宜，
    致原告於申報債權期間屆滿前無法受有通知，而未能及時申
    報債權，此經調取嘉義地院98年度消債更字第127號卷、98
    年度司執消債更字第90卷查明無訛，堪認應屬不可歸責原告
    之事由，是被告抗辯上開債權應視為消滅云云，即難憑採。
　⒊惟按約定之違約金額過高者，法院得減至相當之數額，民法
    第252條定有明文。本件原告固主張依授信約定書之約定請
    求被告給付自96年4月17日起至清償日止之違約金，惟兩造
    約定之遲延利息按年息12.25%計算，已遠較法定遲延利息年
    息5%或目前一般金融機構信用放款利率為高，兩造約定之利
    息數額已屬高利，本件原告請求之利息及違約金總額顯然偏
    高，殊非公允，故本院認為原告請求之違約金期數應酌減為
    9個月較為適當。　　
　⒋從而，原告依上開規定，僅得依更生條件請求被告履行，且
    計算債權至裁定開始更生前1日即98年10月27日止，故信用
    貸款債權金額為354,864元（計算式：信用貸款本金266,182
    元＋本金自96年3月16日起至98年10月27日止按年息12.25%計
    算之利息共85,404元＋本金自96年4月17日起至97年1月16日
    止之違約金共3,278元＝354,864元），現金卡債權金額為93,
    998元（計算式：現金卡本金61,685元＋本金自96年3月16日
    起至98年10月27日止按年息20%計算之利息共32,313元＝93,9
    98元），清償成數依嘉義地院98年度司執消債更字第90號裁
    定認可之更生方案為50.16%即225,149元（計算式：（354,8
    64＋93,998元）×50.16%＝225,149.18，元以下四捨五入），
    是本件原告得請求被告給付之金額應為225,149元。
　㈢從而，原告依消費借貸契約及債權讓與之法律關係，請求被
    告給付如主文第1項所示，為有理由，應予准許。逾此範圍
    則屬無據，應予駁回。
四、本件原告勝訴部分係就民事訴訟法第427條第1項訴訟適用簡
    易程序所為被告敗訴判決，依同法第389條第1項第3款規定
    ，應依職權宣告假執行。並依同法第392條第2項規定，依職
    權宣告被告如以主文第4項所示金額為原告預供擔保後，得
    免為假執行。
五、訴訟費用負擔之依據：民事訴訟法第79條。本件訴訟費用額
    ，依後附計算書確定如主文所示之金額。
中　　華　　民　　國　　110 　年　　11　　月　　10　　日
　　　　　　　　　臺灣臺北地方法院臺北簡易庭
　　　　　　　　　　　　　　　法　官　蔡玉雪
以上為正本係照原本作成。
如不服本判決，應於判決送達後20日內向本庭提出上訴狀，並按
他造當事人之人數附繕本；如委任律師提起上訴者，應一併繳納
上訴審裁判費。
中　　華　　民　　國　　110 　年　　11　　月　　10　　日
　　　　　　　　　　　　　　　書記官　陳黎諭
計   算   書：
項　　　　目 金額（新臺幣） 備　　註 第一審裁判費 3,530元 本件訴訟標的金額經原告減縮為231,037元，又原告部分勝訴，故訴訟費用中2,436元由被告負擔，其餘減縮與敗訴部分訴訟費用由原告負擔。 合　　　　計 3,530元